臺灣高等法院刑事判決　　　　　　　　　九十年度上訴字第四一二Ｏ號
　　上　訴　人
　　即　被　告　甲○○
　　選任辯護人　廖茂榮
右上訴人因偽造貨幣案件，不服臺灣板橋地方法院九十年度訴字第一五二四號，中華
民國九十年十一月七日第一審判決 (起訴案號：臺灣板橋地方法院檢察署九十年偵字
第一二七九六號及以九十年偵字第一三九七七號移由原審併辦）提起上訴，本院判決
如左：
    主      文
原判決撤銷。
甲○○意圖供行使之用，而交付偽造之通用紙幣，累犯，處有期徒刑年貳月。扣案
偽造新臺幣千元偽鈔共伍拾玖張、百元偽鈔肆拾陸張，均沒收之。
    事      實
一、甲○○曾於民國（下同）七十七年間因違反懲治盜匪條例等案件，經本院於七十
    八年十一月二十九日以七十八年度上少更一字第八號判決盜匪罪有期徒刑七年，
    由最高法院於七十九年五月十日以七十九年度臺上字第一九Ｏ四號判決駁回上訴
    確定；另其涉犯竊盜罪部分，經本院於七十九年七月五日以七十九年度少更二字
    第十九號判決有期徒刑三年確定，嗣因減刑條例公布，將前開竊盜罪減為有期徒
    刑一年六月確定，前後二罪合併執行有期徒刑七年六月，八十二年二月五日假釋
    出監，八十六年五月二十七日縮刑期滿執行完畢。
（一）、其猶不知悔改，竟意圖供行使之用，而收集偽造之通用紙幣，先於九十年七
        月二十七日與綽號「阿傑」之姓名、年籍、不詳之成年男子聯絡購買偽幣使
        用之事，同日晚間十時三十分許，其知悉「阿傑」在臺北縣板橋市○○路○
        段三八九號遠東愛買超市前所交付新臺幣（下同）千元紙幣十一張，面額總
        值一萬一千元與渠試用者，皆為通用偽造紙幣，竟意圖供己行使之用，無償
        予以全數收集；嗣於九十年七月二十八日凌晨三時四十分許，甲○○駕駛車
        號六Ｂ－六二四八號自用小客車行經臺北縣土城市○○路二號前，適有警攔
        車盤檢，令甲○○交付證件之際，發覺汽車右前座有一紙千元偽鈔後，繼續
        在甲○○先前自身上拿出之物件中，發現另十張千元偽鈔，始查知上情。
（二）、甲○○承前犯意，於九十年八月十七日下午五時許，在臺北縣新莊市○○○
  路交流道下，向「阿傑」以二萬元購得面額共六萬元之偽造千元紙幣五十張
        、百元一百張，而收集偽造之通用紙幣；繼而於九十年八月十九日晚間十一
        時許，在臺北縣永和市○○路○段一五六號前，將其購得偽造紙幣中之一千
        元八張、百元四張，面額總計為八千四百元交付與知情之友人乙○○，預備
        供乙○○購物使用，尚未著手行使之際，即由乙○○持前開千元偽鈔八張、
        百元偽鈔四張，向台北縣警察局永和分局永和派出所舉發甲○○上揭交付偽
        鈔之犯行。經警循線於九十年八月二十日凌晨二時三十分許，在臺北縣永和
        市○○街一二Ｏ號停車場內查獲甲○○，除已逸失部分外，扣得其餘甲○○
        持有之偽造千元紙幣四十張、百元紙鈔四十二張。
二、案經臺北縣警察局土城分局報請臺灣板橋地方法院檢察署檢察官偵查起訴及移送
    併辦。
    理      由
一、訊據上訴人即被告甲○○固坦承於前開時地，先後與綽號「阿傑」之成年男子接
    洽購買偽鈔之事，九十年七月二十二日晚間十時三十分許，在前揭遠東愛買超市
    前，「阿傑」所交付之千元偽鈔，是供渠試用，並未收費；九十年八月十七日下
    午五時，渠以二萬元向「阿傑」購得面額六萬元之偽鈔後，渠將其中一部分千元
    偽鈔、百元偽鈔交付與知情之友人乙○○等語。惟辯稱係鄰居乙○○向被告要該
    偽鈔，並非被告主動給予，且被告被抓後主動告訴警方可以找到上線，警方因此
    抓到「阿傑」（真名王國治）其人云云。
（一）、經查，被告於九十年七月二十八日為警查獲時，有偽造千元紙幣十一張扣案
        可證；另九十年八月二十日證人乙○○提供被告所交付之千元偽鈔八張、百
        元偽鈔四張，繼而在被告身上扣得千元偽鈔四十張、百元偽鈔四十二張可證
        。
（二）、又查，證人乙○○於警訊時指證：「王員（指被告）是在九十年八月十九日
        二十二時許，在永和市○○路○段一五八號前拿偽造新臺幣壹仟元八張，壹
        佰元共四張給我，....」、「因我看到甲○○非法持有偽鈔是違法的，故到
        派出所檢舉甲○○」（詳參臺灣板橋地方法院檢察署九十年度偵字第一三九
        七七號卷第七頁九十年八月二十日警訊筆錄），足見被告向「阿傑」購得偽
        鈔後，交付予知情之證人乙○○，其辯稱係乙○○主動向被告要偽鈔，核無
        可採。至證人乙○○提交警方之偽鈔，有千元八張、百元四張（詳同前證人
        乙○○筆錄），與被告所供已交付之偽鈔數量不符，且據被告供承交付與證
        人乙○○千元偽鈔十五張、百元偽鈔八張云云，則與被告為警查獲時扣得之
        千元偽鈔四十張、百元偽鈔四十二張合計，超過被告自承向「阿傑」購得千
        元偽鈔五十張總數；復無積極證據足認被告或證人乙○○已有行使偽鈔之犯
        行，則被告所收集之其餘千元偽鈔二張、百元偽鈔五十四張，顯係因不詳事
        由滅失。
（三）、九十年七月二十八日現場查獲被告之警察林德民於原審到庭證稱：「....當
        時我們在執行路檢勤務，被告沒有拿出證件，被告在找他自己證件時，坐到
        車子右前座，當時我們有看到他把座位上的壹張鈔票塞入他的屁股下面，我
        們請他下車時，有看到他用好像一本簿子蓋住這張鈔票，我們覺得很可疑，
        我們請他把那張鈔票拿來，我們覺得那張鈔票的紙質和真鈔不一樣，我們就
        問他這張鈔票是不是真的，他說假的，是拿來玩的，....」、「當時有三位
        ，二個負責攔查，一個負責警戒。我負責攔查。當時我看到偽鈔放在前座，
        車子一停下來時，我們就要求被告下車，他下車之後，才坐到右前座去找證
        件，我們在被告在右前座找不到證件之後，要求被告下車把身上的東西放在
        引擎蓋上，我們再叫他回去車上拿那張鈔票，被告把這張鈔票拿出來後，我
        的同事才接手後，問被告說這是不是真鈔，被告回答說是假的，他拿來玩的
        ，放在引擎蓋上的東西沒有包括那十張偽鈔，那十張偽鈔是被告回答說那是
        假的，他拿來玩的後我們問他是否身上還有其他偽鈔，他才從上衣口袋拿出
        來，之後我們就問他偽鈔的用途是什麼，他說放在右前座的那張偽鈔是打算
        去檳榔攤換成真鈔使用」（詳原審法院九十年十月二十四日審判筆錄）；因
        此，在被告向警察自白犯罪之前，警方已接觸被告持有之偽鈔而對被告之犯
        罪行為發生合理之可疑，因此，被告辯稱：渠在警方查看偽鈔之際，即先行
        告知渠訂購偽鈔之犯行云云（原審法院九十年十月十六日訊問筆錄），顯與
        上揭證人林德民所證內容相悖，不足採信。警方當日在被告身上及車上已查
        扣千元偽鈔共十一張，被告於原審供稱「阿傑」交付之偽鈔大約有七、八千
        元云云，顯與事實不符，不足採信。
（四）、再查、證人即於九十年八月二十日捕獲被告之警察丙○○於原審到庭證稱：
        「在颱風天有接到被告電話，帶我們去中壢，由被告直接和對方聯繫，表示
        說要買偽鈔，由對方約在中壢市，我們有查到八萬三千元偽鈔，其中一個人
        叫阿傑」、「....他（指線民乙○○）直接來找我，且帶著偽鈔來給我看，
        我們移送的偽鈔是包含被告身上查獲的及線民的偽鈔一併，線民告訴我說是
        被告找他合夥一起製作偽鈔販售」（原審法院九十年十月二十四日審判筆錄
        ）。其於本院仍為相同之證述，丙○○並提供王國治涉犯偽造貨幣罪嫌之刑
        事案件報告書副本供本院參酌。臺灣桃園地方法院檢察署檢察官並將王國治
        起訴，有起訴書正本乙份附於本院卷可按。益證被告確係向「阿傑」即王國
        治其人收集偽鈔，王國治並因被告之主動配合而被警查獲。
（五）、綜合前開證據，被告先後二次向「阿傑」收取偽鈔共計千元券六十一張、百
        元券一百張（檢察官起訴被告係向「阿傑」購得千元偽鈔十一張，惟被告於
        本院供稱「阿維」及「阿傑」為同一人 )，且於九十年八月十九日將部分偽
        鈔交付與知情之證人乙○○，事證明確。被告九十年八月十七日購得之偽鈔
        ，經本院當庭勘驗，有很多張係號碼重覆者，肉眼即能辨識其為假鈔。而被
    告九十年七月二十七日收集之千元偽鈔十一張，經臺北縣警察局土城分局送
        請中央銀行鑑定，結果認定均屬偽造，有中央銀行發行局覆函影本乙份附於
        本院卷可稽，足證被告所收集者均係偽造之紙幣，被告犯行洵堪認定。
二、按被告甲○○購買偽造紙幣，繼而將部分偽鈔交付與知情之證人乙○○，核其所
    為，係犯刑法第一百九十六條第一項交付偽造通用紙幣罪。其收集偽鈔之低度行
    為，應為其交付之高度行為所吸收，不另論罪。公訴人雖僅就被告所犯事實欄一
    （一）所示之收集偽造通用紙幣之行為起訴，惟此與事實欄一（二）所示之交付
    偽造通用紙幣之犯行，有低度與高度之關係，犯罪事實已有擴張，本院應就事實
    欄一（二）所示之犯行併予審理。又被告有事實欄所載前科及執行情形，此有本
    院被告全國前案紀錄表一件在卷可稽，其於前案有期徒刑執行完畢後五年以內再
    犯本罪，為累犯，應加重其刑。
三、原審因而予以論罪科刑，固非無見。惟查原審並未勘驗扣案之鈔券（原審筆錄無
    勘驗鈔券之記載）或將之送鑑定，即認定該鈔券係偽鈔。且九十年七月二十七日
    之偽鈔十一張，業經警方送鑑定結果認定係偽鈔，原判決未予採用，資為論罪之
    依據；且檢察官起訴交付偽鈔給被告之人為「阿維」，原判決認定係「阿傑」，
    於判決中未說明如此認定之理由，自均有未洽。被告上訴認原判決量刑過重，指
    摘原判決不當，雖無理由，惟原判決既有可議，自應由本院將之撤銷改判。爰審
    酌被告犯罪動機、目的、手段、收集與交付偽鈔之金額、數量、犯罪後坦承部分
    犯行、且主動協助警方追查上游販售偽鈔之人等一切情狀，量處有期徒刑年貳
    月，以示懲儆。扣案之偽鈔千元券共五十九張、百元券共四十六張，均依刑法第
    二百條之規定沒收。
據上論斷，應依刑事訴訟法第三百六十九條第一項前段、第三百六十四條、第二百九
十九條第一項前段，刑法第一百九十六條第一項、第四十七條、第二百條，罰金罰鍰
提高標準條例第一條前段，判決如主文。
本案經檢察官蔡薰慧到庭執行職務。
中    華    民    國    九十一    年      五        月      三十        日
                        臺灣高等法院刑事第四庭
                            審判長法  官  蔡  永  昌
                                  法  官  徐  昌  錦
                                  法  官  陳  榮  和
右正本證明與原本無異。
如不服本判決應於收受送達後十日內向本院提出上訴書狀，其未敘述上訴之理由者並
得於提起上訴後十日內向本院補提理由書（均須按他造當事人之人數附繕本）。
                                  書記官  劉  麗  芬
中    華    民    國    九十一    年      五        月      三十一      日
附錄：本案論罪科刑法條全文
刑法第一百九十六條第一項
行使偽造、變造之通用貨幣、紙幣、銀行券或意圖供行使之用而收集或交付於人者，
處三年以上十年以下有期徒刑，得併科五千元以下罰金。
